臺灣臺北地方法院民事簡易判決
111年度北簡字第3854號
原      告  倪綺塤  

被      告  西門町新大貿易有限公司

法定代理人  羅章延  
訴訟代理人  劉進雄  
上列當事人間請求返還押租金等事件，本院於中華民國111年7月
12日言詞辯論終結，判決如下：
    主      文
被告應給付原告新臺幣參萬貳仟玖佰元，及自民國一百一十一年
三月二十五日起至清償日止，按週年利率百分之五計算之利息。
原告其餘之訴駁回。
訴訟費用新臺幣壹萬參仟貳佰柒拾陸元由被告負擔百分之二十七
，餘由原告負擔。
本判決第一項得假執行。但被告以新臺幣參萬貳仟玖佰元為原告
預供擔保，得免為假執行。
原告其餘假執行之聲請駁回。
    事實及理由
一、原告主張：原告於民國109年8月27日與被告簽訂房屋租賃契
    約(下稱系爭租約)，約定原告向被告承租門牌號碼臺北市○○
    區○○路00號2樓房屋全部(下稱系爭房屋)，租賃期間自109年
    10月1日起至114年9月30日止，每月租金新臺幣(下同)105,0
    00元(含稅)，並於每月1日前支付，保證金為210,000元，原
    告於承租時有告知被告係欲做為經營美髮業之用，必須辦理
    營利事業登記證，被告說沒問題，並告知前承租人已做美髮
    業有10年以上，原告相信被告所言，於109年8月15日與被告
    簽訂租賃草約時已先行支付訂金105,000元，並於公證當日
    支付256,600元(含保證金210,000元及租金46,600元)，詎原
    告委託會計師事務所辦理營利事業登記證，卻發現系爭房屋
    無使用執照，根本無從辦理營利事業登記證而無法營業，原
    告遂於109年9月23日催告被告於文到3日內提供建物合法使
    用執照，否則以違約論，然被告卻置之不理，原告再於109
    年10月12日以2020律字第2020101201號函知被告解除系爭租
    約，被告應返還已受領之租金151,600元、保證金210,000元
    ，並賠償原告裝潢費用877,500元，合計1,239,100元，爰依
    民法第184條第1項、第259條、第260條起訴請求，並聲明：
    ㈠被告應給付原告1,239,100元，及自起訴狀繕本送達翌至清
    償日止，按週年利率5%計算之利息。㈡願供擔保，請准宣告
    假執行。
二、被告則以：被告清楚原告承租系爭房屋是要做營業之用，所
    以有提供房屋稅單及公證契約，讓原告去臺北市政府申請美
    髮的營業登記，但原告的會計師說需要有使用執照，然系爭
    房屋坐落土地為臺北市政府所有，且系爭房屋為60年以前建
    築完成、未辦第一次保存登記且無使用執照之建築物，被告
    承租前，系爭房屋有拿到商業登記，後來因為臺北市政府修
    改法規規定2樓以上房屋沒有使用執照不能做商業登記，所
    以系爭房屋才沒有辦法申請營利事業登記，是原告當初請求
    解除契約時，被告有同意解除契約並同意原告在109年10月1
    5日返還系爭房屋，但要求原告將廁所及2樓與3樓電線回復
    原狀，原告有同意，但後來東西都堆滿房子沒有清空，電線
    也沒有回復，直到111年1月7日才搬離，被告為回復原狀，
    支出系爭2樓房屋裝潢費用226,300元及3樓裝潢費用64,500
    元，外加監視器費用38,000元，合計328,700元；又被告於1
    10年9月24日已告知原告如果超過時間，會照算租金，被告
    直至111年1月7日仍未回復原狀，被告應給付110年10月至11
    1年1月的租金410,000元，合計738,700元(計算式：328700＋
    410000＝738700)，並與原告請求之金額抵銷，被告並無返還
    押租金之義務等語，資為抗辯，並聲明：駁回原告之訴。
三、原告主張於109年8月27日與被告簽訂系爭租約，約定原告向
    被告承租系爭房屋，租賃期間自109年10月1日起至114年9月
    30日止，每月租105,000元(含稅)，並於每月1日前支付，保
    證金為210,000元；原告已給付訂金105,000元，保證金210,
    000元及租金46,600元，被告尚未返還；原告於109年10月12
    日以2020律字第2020101201號函為解除系爭租約之意思表示
    ，被告有同意解除系爭租約，原告於111年1月7日返還系爭
    房屋，有109年8月15日房屋租賃契約書、系爭租約、2020律
    字第2020101201號函可稽(見本院卷第17-18、23-24、63-75
    、88頁)，復為兩造所不爭，堪信為真實。
四、本院得心證之理由：
　　原告主張已於109年10月12日向被告為解除系爭租約之意思
    表示，並經被告同意，被告應返還已受領之租金151,600元
    、保證金210,000元，並賠償原告裝潢費用877,500元，合計
    1,239,100元，則為被告否認，並以前詞置辯，茲析論如下
    ：
　㈠關於請求返還已受領之租金及保證金部分：
　⒈按契約解除時，當事人雙方回復原狀之義務，除法律另有規
    定或契約另有訂定外，依左列之規定：一、由他方所受領之
    給付物，應返還之。二、受領之給付為金錢者，應附加自受
    領時起之利息償還之，民法第259條第1款及第2款定有明文
    。
　⒉經查，原告主張於109年8月15日與被告簽訂租賃草約時已支
    付訂金105,000元、於109年8月27日公證當日支付256,600元
    (含保證金210,000元及租金46,600元)，有109年8月15日房
    屋租賃契約書、系爭租約可稽(見本院卷第57-59、69-75頁)
    ，且被告自陳原告已經給付訂金105,000元、保證金210,000
    元及租金46,600元等語(見本院卷第88頁)，復原告於109年1
    0月12日以2020律字第2020101201號函為解除系爭租約之意
    思表示(見本院卷第23-24頁)，且被告亦自陳當初有同意解
    除契約等語(見本院卷第88頁)，是認系爭租約已於109年10
    月12日解除，則原告請求被告返還已受領之租金151,600元(
    計算式：105000＋46,600＝151600)、保證金210,000元，洵屬
    有據。
　㈡關於請求賠償裝潢費用部分：
　⒈按因可歸責於債務人之事由，致給付不能者，債權人得請求
    賠償損害，民法第226條第1項亦有明文。所謂給付不能，係
    指依社會通常觀念，債務人應為之給付，不能依債務本旨實
    現者稱之。
　⒉原告主張被告欺騙原告，表示系爭房屋可辦理營業事業登記
    證，但事實上不能登記，造成原告不能營業，顯係可歸責於
    被告，被告應賠償其已投入之裝潢費用877,500元云云，固
    提出請款單為證(見本院卷第25頁)，然依系爭租約第4條第1
    項約定：「本房屋係供營業目的之使用」(見本院卷第69頁)
    ，依上開約定，被告負有系爭房屋應可供營業使用之義務，
    亦即系爭房屋只要能夠供營業使用即符合系爭契約之約定，
    查系爭房屋於92年間係由訴外人林文煌向臺北市商業處登記
    ，獨資開立「莎丘造型名店」，迄108年5月9日申請辦理歇
    業，業經臺灣臺北地方檢察署110年度偵字第12694號不起訴
    處分書肯認在案(見本院卷第276頁)，則系爭房屋於原告承
    租前，確實有承租人申請商業登記並經營美髮業多年，被告
    向原告陳稱前承租人已做美髮業有10年以上，系爭房屋可以
    辦理營利事業登記證云云，尚屬非虛。且依被告所述，原告
    搬離後，被告將系爭房屋再行出租予第三人經營桌遊等語(
    見本院卷第193頁)，堪認系爭房屋確實可供營業使用，則被
    告提供系爭房屋予原告，應認已盡契約義務；況原告所為之
    商業登記為臺北市政府商業處權限，臺北市商業處之前准系
    爭房屋之前承租人為商業登記，卻否准原告之商業登記之申
    請，非被告所能置喙，尚不能僅憑原告之商業登記申請遭主
    管機關否准，即認定被告有欺騙原告之情事；復原告又未提
    出其他證據，證明原告不能辦理商業登記證致無法營業係可
    歸責於被告之事實，故原告請求被告賠償裝潢系爭房屋之費
    用877,500元，洵屬無據。
　㈢關於被告主張抵銷部分：　
　⒈再按二人互負債務，而其給付種類相同，並均屆清償期者，
    各得以其債務，與他方之債務，互為抵銷，民法第334條第1
    項前段定有明文。
　⒉被告辯稱因原告於111年1月7日始搬離時仍未將系爭房屋回復
    原狀，被告支出系爭2樓房屋裝潢費用226,300元及3樓裝潢
    費用64,500元，外加監視器費用38,000元，合計328,700元
    ，原告並應支付110年10月至111年1月之租金410,000元，總
    計738,700元，並主張與原告請求之金額抵銷，並提出估價
    單為據(見本院卷第225頁)。關於被告回復原狀328,700元部
    分，原告自陳沒有意見，同意抵銷等語(見本院卷第305頁)
    ，則被告請求原告賠償回復原狀費用328,700元，洵屬有據
    ；至請求給付110年10月至111年1月之租金410,000元部分，
    兩造已於109年9月12日同意解除系爭租約，已如前述，則兩
    造間關於系爭房屋之系爭租約法律關係，自109年9月12日起
    已不存在，故被告依已不存在之系爭租約之法律關係，請求
    被告給付110年10月至111年1月之租金410,000元，自屬無據
    。
  ㈣從而，原告得請求給付之金額為361,600元(計算式：151600＋
    210000＝361600)，被告得請求給付之金額為328,700元，並
    被告主張抵銷後，原告得請求給付之金額為32,900元(計算
    式：000000-000000=32900)。
　㈤末按遲延之債務，以支付金錢為標的者，債權人得請求依法
    定利率計算之遲延利息；應付利息之債務，其利率未經約定
    ，亦無法律可據者，週年利率為百分之五；給付無確定期限
    者，債務人於債權人得請求給付時，經其催告而未為給付，
    自受催告時起，負遲延責任。其經債權人起訴而送達訴狀，
    或依督促程序送達支付命令，或為其他相類之行為者，與催
    告有同一之效力，民法第233條第1項前段、第203條、第229
    條第2項分別有明文規定。本件原告之請求，核屬無確定期
    限之給付，自應經原告催告未為給付，被告始負遲延責任。
    準此，原告請求被告給付自起訴狀繕本送達翌日即111年3月
    25日（見本院卷第53頁）起至清償日止，按週年利率5%計算
    之利息，核無不合，併予准許。
五、綜上所述，原告據以提起本訴，請求被告給付32,900元，及
    自起訴狀繕本送達翌日即111年3月25日起至清償日止，按週
    年利率5%計算之利息，為有理由，應予准許，逾此範圍之請
    求，為無理由，應予駁回。
六、本件原告勝訴部分係就民事訴訟法第427條訴訟適用簡易程
    序所為被告敗訴之判決，依同法第389條第1項第3款規定，
    應依職權宣告假執行，並依同法第392條第2項規定，依職權
    宣告被告如預供擔保，得免為假執行。至原告敗訴部分，其
    假執行之聲請亦失所附麗，應併予駁回。
七、本件事證已臻明確，兩造其餘攻擊防禦方法及證據，核與判
    決之結果不生影響，爰不一一論列，併此敘明。
八、訴訟費用負擔之依據：民事訴訟法第79條。本件訴訟費用額
    ，依後附計算書確定如主文第3項所示金額。
中　　華　　民　　國　　111 　年　　8 　　月　　9 　　日
                  臺北簡易庭  法  官  葉藍鸚
訴訟費用計算書
項　　    目               金　額（新臺幣）　　   備　註
第一審裁判費   　 　　     13,276元
合　　　　計　　　         13,276元
以上正本係照原本作成。
如不服本判決，應於判決送達後20日內向本庭提出上訴狀（須按
他造當事人之人數附繕本）。如委任律師提起上訴者，應一併繳
納上訴審裁判費。
中　　華　　民　　國　　111 　年　　8 　　月　　9 　　日
                              書記官  翁嘉偉